【裁判字號】    99,聲,14
【裁判日期】    990409
【裁判案由】    選任臨時管理人
【裁判全文】
臺灣臺中地方法院民事裁定                99年度聲字第14號
聲  請  人  丙○○
相  對  人  新寶油品股份有限公司
法定代理人  乙○○
上列當事人間聲請選任臨時管理人事件，本院裁定如下：
    主    文
聲請駁回。
聲請程序費用新台幣壹仟元由聲請人負擔。
    理    由
一、聲請意旨略以：相對人新寶油品股份有限公司之3名董事係
    為聲請人、甲○○與乙○○，任期3年，自民國96年10月29
    日起至99年10月28日止，並由聲請人、甲○○依法互選乙○○為相對人新寶油品股份有限公司之董事長，然乙○○自受
    選任為相對人新寶油品股份有限公司之董事長後竟從未召集
    董事會以決議執行該公司之業務，且為達其惡意排拒聲請人
    、甲○○等2名其餘董事之目的，於董事3年任期未屆滿前，
    在未經依法召開董事會決議召集股東會之情形下，竟違反法
    定召集程序而由其個人擅自於98年6月18日召集98年度第1次
    股東臨時會，並於該次股東臨時會中決議改選全體董事、監
    察人，除仍選出乙○○為新任董事外，並選出核與該公司完
    全無關而非該公司之股東暨未在該公司任職之張政賢、張正
    奇、何忠洋等3人分別擔任該公司之新任董事、監察人，並
    決議將該公司之住所變更為台中市西屯區○○區○路60之1
    號2樓之2，案經聲請人向鈞院民事庭提起撤銷股東會決議之
    訴後，業已由鈞院民事庭於98年10月30日以該次股東臨時會
    之召集程序違法為由而以98年度訴字第1695號民事判決該次
    股東臨時會議決議應予撤銷在案。然相對人新寶油品股份有
    限公司之董事長乙○○迄今竟仍罔視該判決結果，並無視於
    公司業務之執行依法係應由董事會決議行之，並非由董事長
    一人即得單獨執行之法律規定，除逕將其個人之報酬由每月
    新台幣(下同)6,000元擅自提高為每月70,000元外，並將該
    公司之登記所在地及實際營業所均逕行遷至台中市西屯區○○區○路60之1號2樓之2，而由其個人單獨執行業務及自為
    營業，從未召集董事會以由聲請人、甲○○等2名其餘董事
    出席參與決議而為該公司業務之執行，是乙○○自該公司設
    立後均拒不召集董事會，且有上開不法情事之發生，顯見該
    公司董事會已因其董事長乙○○拒不召集董事會而不為及不
    能行使職權，致該公司有受損害之虞。從而，聲請人、甲○○等2名其餘董事均認乙○○已不再適任該公司之董事長，
    爰於98年12月10日以台中民權路郵局第3815號存證信函，提
    案請求該公司之董事長乙○○於函到20日內召開該公司之董
    事會，以於董事會中決議是否將乙○○之董事長身分予以解
    任。惟該公司之董事長乙○○迄今仍拒不召集該公司之董事
    會，為此，聲請人爰依公司法第208條之1第1項、非訟事件
    法第l83條第1項之規定向鈞院聲請選任核對該公司業務較為
    熟稔之聲請人為相對人新寶油品股份有限公司之臨時管理人
    ，以由聲請人依法召集該公司之董事會而於董事會中決議是
    否將乙○○之董事長身分予以解任及為該公司業務執行之意
    思決定。
二、按董事會不為或不能行使職權，致公司有受損害之虞時，法
    院因利害關係人或檢察官之聲請，得選任一人以上之臨時管
    理人，代行董事長及董事會之職權。但不得為不利於公司之
    行為。前項臨時管理人，法院應囑託主管機關為之登記。臨
    時管理人解任時，法院應囑託主管機關註銷登記。公司法第
    208條之1定有明文。次按公司法第208條之1所定選任臨時管
    理人事件，由利害關係人或檢察官向法院聲請。前項聲請，
    應以書面表明董事會不為或不能行使職權，致公司有受損害
    之虞之事由，並釋明之。第1項事件，法院為裁定前，得徵
    詢主管機關、檢察官或其他利害關係人之意見。第1項事件
    之裁定，應附理由。法院選任臨時管理人時，應囑託主管機
    關為之登記。非訟事件法第183條亦定有明文。
三、本件聲請人聲請選任臨時管理人，經本院徵詢主管機關、檢
    察官或其他利害關係人之意見如下：
（一）利害關係人乙○○意見如下：其為現任新寶油品股份有限
      公司董事長，新寶油品股份有限公司於98年6月18日召集
      股東臨時會，改選董事、監察人，並經向經濟部申部辦公
      室合法變更登記在案有召開董事會不定期商討研議公司業
      務事項包括作成相關決議，新任董事監察人就任以來為公
      司業務之遂行，均有召開董事會，不定期商討研議公司業
      務事項，包括作成相關決議事項，聲請人及其他股東亦遵
      循行事，並無董事會不為或不能行使職權之情事。先予敘
      明。聲請人以此為由聲請選任臨時管理人，與法有違。況
      新寶油品股份有限公司自96年11月5日設立開始，由丙○○即聲請人擔任總經理，因公司營運不佳，未克盡職責，
      於97年10月31日辭職，嗣其於98年6月18日進行改組，仍
      任新寶油品股份有限公司董事長，全權負責公司營運重大
      決策，並經董事會決議作成諸項決議，例如：(一)原董事股
      東決議公司登記設立在台中市○○路金寶巷37號1樓，然
      公司實際辦公地點設在台中市○○路211之2號，是非法而
      且危險的油品倉庫，不顧公司及員工的生命安危。基於公
      司負責人的職責，必須依法改正，所以新的董事會所有的
      決議及公司的設立都遵照法令，合法申請登記。(二)擔任專
      職董事長後，發現新寶油品股份有限公司於聲請人任職總
      經理期間，有漏開發票情事，共計2,598,329元，基於合
      法經營，不損及公司權益，著即向台中國稅局完成補稅。
      另新寶油品股份有限公司經濟部的公司章程及公司變更登
      記表與丙○○所提供的章程不符。
（二）利害關係人甲○○意見如下：甲○○陳述與原告丙○○略
      同，另補陳乙○○於98年6月18日召開該次股東臨時會前
      ，該公司之股東僅有乙○○（持有3,300股）、聲請人丙○○（持有1,500股）及利害關係人甲○○（持有1,200股
      ），惟該次股東臨時會竟僅有乙○○一人出席，而由乙○○以其個人持股3,300股之名義自選其為新任董事，並選
      出非該公司之股東暨未在該公司任職之訴外人張政賢、張
      士奇及何忠洋等3人分別擔任該公司之新任董事、監察人
      ，並決議將該公司之所在地變更為台中市西屯區○○區○
      路60之1號2樓之2。另，乙○○於98 年6月18日違法召集
      98年度第1次股東臨時會前，該公司所在地雖經登記為台
      中市○○區○○路二段金寶巷37號1樓，然實際營業所則
      係位於利害關係人丁○○向他人所承租再為部分轉租予該
      公司之台中市○○區○○路211之2號，且該公司之貨物均
      係置放於台中市○○區○○路211之2號、台中縣大雅鄉○○路○段48之5號等二處，每月應支付之租金僅共11,000元
      ，另該公司自96年11月16日開始營業後之經營狀況尚稱平
      穩，迄至98年5月31日止之資產總額為5,966,652.72 元，
      並無鉅額盈虧。詎乙○○將該公司之登記所在地及實際營
      業所均逕行遷至台中市西屯區○○區○路60之1號2樓之2
      而由其個人單獨執行業務及自為營業，且由其1人逕行動
      支該公司之銀行款項另為自行購貨銷售，置該公司原置放
      於台中市○○區○○路211之2號、台中縣大雅鄉○○路○
      段48之5號之貨物於不顧，該執行業務及營業行為均係由
      乙○○一人單獨為之，根本未讓聲請人丙○○、利害關係
      人甲○○等2名其餘董事參與或執行，而連同該公司所另
      承租存放貨物之倉庫，每月租金支出為40,000餘元，此每
      月約100,000元之溢額支出業已致資本總額僅6,000,000元
      之該公司有受損害之虞。況本件訴外人張政賢、張士奇、
      何忠洋等3人於乙○○違法於98年6月18日召集98年度第1
      次股東臨時會當時並非該公司之股東暨未在該公司任職，
      均僅係乙○○所安插之人頭董事或監察人，已如前述，然
      乙○○為紊亂該公司之實際持股狀況，除曾於鈞院為上開
      民事判決前4日之98年10月26日不實將其本人之持有股份
      由3，300股變更為60股，將訴外人何忠洋之持有股份由0
      股變更為3,000股外，且迄今仍拒將聲請人丙○○已於98
      年9 月1日將其所持有1,500股股份中之600股轉讓利害關
      係人丁○○一事依法記載於該公司股東名簿，由此顯見該
      公司董事會已因其董事長乙○○拒不召集董事會而不為及
      不能行使職權，致該公司有受損害之虞至明，併予敘明。
（三）臺灣臺中地方法院檢察署檢察官意見如下：如貴院98年度
      訴字第1695號撤銷相對人新寶油品股份有限公司於98年6
      月18日所召集之98年度第1次股東臨時會決議之民事判決
      已確定，且聲請人丙○○聲請選任臨時管理人之事由屬實
      ，則該公司似有董事會不為或不能行使職權，而有選任臨
      時管理人之必要，請參酌。
（四）經濟部中部辦公室意見如下：有關丙○○先生請求貴院撤
      銷新寶油品股份有限公司98年6 月18日股東臨時會所為決
      議，在未經法院終局判決確定之前，其決議仍屬有效，倘
      有撤銷該次會議業經終局判決確定之情事，有關公司登記
      事項，主管機關將回復至遭撤銷該次股東會前之登記狀態
      。新寶油品股份有限公司目前是否已構成公司法第208條
      之1規定，董事會不為或不能行使職務，致公司有受損害
      之虞，還請貴院逕為裁定。
四、經查，訴外人乙○○為新寶油品股份有限公司之董事長，其
    於98年6月18日自行召開該公司第1次股東臨時會，除仍選出
    乙○○為董事外，並選出張政賢、張正奇、何忠洋等3人分
    別擔任該公司之新任董事、監察人，然上開股東臨時會因召
    集程序有未經董事會決議召集之違法瑕疵，業經本院以98年
    度訴字第1695號判決該股東臨時會之決議應予撤銷，固有聲
    請人所提出之上開判決書1件附卷可稽。然按股份有限公司
    股東會違法決議（程序上違法）之事項，如已登記者，依公
    司法第190條規定，主管機關須於法院為撤銷決議之判決確
    定後，並經法院通知或利害關係人之申請時，始得撤銷其登
    記；又請求撤銷股東會決議之訴，係於原告獲勝訴判決確定
    時，始產生股東會決議溯及於決議時失效之形成力（最高法
    院67年台上字第760號判例、86年度台上字第772號判決參照
    ）。查相對人因不服上開本院98年度訴字第1695號判決結果
    ，業已向台灣高等法院台中分院提起上訴，現由該院以99年
    上字第11號事件審理中，此有案號查詢結果表及本院公務電
    話紀錄各1件在卷可佐，則上開乙○○於98年6月18日所召開
    之第1次股東臨時會決議內容，既尚未經法院判決撤銷確定
    ，該決議自仍有效，則乙○○、張政賢、張正奇即為新寶油
    品股份有限公司之合法董事，先予敘明。又新寶油品股份有
    限公司於該次股東臨時會後，另分別於98年6月22日、98 年
    10月22日及99年3月16日，分別召開董事會，亦有乙○○所
    提出之會議紀錄及簽到簿各3紙附卷可參，則聲請人認乙○○有拒不召集董事會之情事，遂認公司董事會有不為或不能
    行使職權，致公司有受損害之虞之情形，即屬無據。至聲請
    人另主張乙○○逕將其個人之報酬由每月6,000元擅自提高
    為每月70,000元外，並將該公司之登記所在地及實際營業所
    均逕行遷至台中市西屯區○○區○路60之1號2樓之2，而由
    其個人單獨執行業務及自為營業。利害關係人甲○○亦陳稱
    乙○○逕行動支該公司之銀行款項另為自行購貨銷售，置該
    公司原置放於台中市○○區○○路211之2號、台中縣大雅鄉
    ○○路○段48之5號之貨物於不顧，該執行業務及營業行為均
    係由乙○○一人單獨為之，根本未讓聲請人丙○○、利害關
    係人甲○○等2名其餘董事參與或執行，而連同該公司所另
    承租存放貨物之倉庫，每月租金支出為40,000餘元，此每月
    約100,000元之溢額支出業已致資本總額僅6,000,000元之該
    公司有受損害之虞等情，縱然屬實，亦均係相對人董事適任
    與否，是否違反忠實義務之事項，而與公司法第208條之1規
    範無涉。從而，聲請人之聲請，於法尚有未合，應予駁回。
五、依非訟事件法第24條第1項、第21條第2項，民事訴訟法第95
    條、第78條裁定如主文。
中    華    民    國    99    年    4     月    9     日
                  民事第二庭    法  官  黃炫中
上正本係照原本作成。
如不服本裁定應於送達後10日內向本院提出抗告狀，並繳納抗告
費新臺幣1,000元。
中    華    民    國    99    年    4     月    9     日
                                書記官

司法院資訊處製作；財團法人民間司法改革基金會備份。
